臺灣臺南地方法院行政訴訟判決
110年度稅簡字第7號

原      告  永晉興業股份有限公司

法定代理人  楊榮一  
被      告  財政部南區國稅局

代  表  人  盧貞秀  
訴訟代理人  李足能  
            林秀月  
上列當事人間營業稅事件，原告不服財政部中華民國110年9月16
日台財法字第OOOOOOOOOOO號訴願決定，提起行政訴訟，本院判
決如下：
    主  文
一、原告之訴駁回。
二、訴訟費用新台幣貳仟元由原告負擔。
    事實及理由
壹、爭訟概要：被告機關依據查得資料，以原告於107年度銷售
    所有ＯＯ縣○○市○○段000○號等9筆建物，未依規定開立統一發
    票，漏報銷售額新臺幣（下同）2,745,714元，乃核定銷售
    額2,745,714元，補徵營業稅額137,286元。原告不服，申請
    復查結果，獲追減銷售額653,700元。原告仍不服，向財政
    部提起訴願，經訴願決定駁回，原告仍不服，遂提起本件行
    政訴訟。
貳、本件原告主張略以：
一、其買賣不動產契約中所載交易價格103,800,000元，全部為
    土地之買賣價金，因系爭建物老破崩塌不堪使用，依民間慣
    例，為無計價交易，屬無償給予買受人，請依契約認定僅出
    售土地等。
二、地上廢棄建築物倒塌不堪使用，轉交買方拆除清理，無金錢
    補償更無價款收入事實。
三、被告機關於出售土地事宜後捏造違章案件，目前在臺灣臺南
    地方法院行政訴訟庭更一審再審中，因受疫情影響而暫未再
    開庭。
四、真實房屋建築實情參照109年5月23日提出聲請申覆書、108
    年7月18日提起訴願書、109年5月27日兩次提出申覆書等皆
    已提供說明建物崩塌，其遭債權人登門討債等情，並聲明求
    為判決撤銷訴願決定、復查決定及原處分。
參、被告則以：
一、本件被告依查得資料，以原告主要營業項目為不動產買賣及
    不動產租賃，107年度出售坐落於ＯＯ縣○○市○○段000○0○地號
    土地與其地上5筆已辦保存登記建物（土地及建物移轉登記
    日均為107年11月9日）及4筆未辦保存登記建物，銷售總金
    額計103,800,000元，其中建物部分未依規定開立統一發票
    及申報銷售額繳納營業稅，乃依營業稅法第3條第3項第1款
    無償移轉貨物予他人所有，視為銷售貨物之規定，並依同法
    施行細則第19條規定，以時價為銷售額之認定標準，以買賣
    雙方申報契稅時所訂立系爭建物之建築改良物所有權買賣移
    轉契約書及契稅申報書所載之移轉總價格2,883,000元（已
    辦保存登記5筆建物2,396,000元＋未辦保存登記4筆建物487,
    000元，均含稅），核定銷售額2,745,714元(不含稅，2,883
    ,000元÷1.05)，補徵營業稅額137,286元【已較依營業稅法
    施行細則第21條規定計算有利：移轉總價格103,800,000元
    ，定著物之銷售價格為5,571,736元、銷售額為5,306,415元
    （5,571,736元÷1.05）】。復查決定以系爭建物其中已辦保
    存登記5筆建物，原告帳載未折減餘額為2,092,014元〔不含
    稅，房屋帳載取得成本3,035,856元－帳載累計折舊943,842
    元（計算折舊至107年11月止）〕，是已辦保存登記5筆建物
    銷售額時價，依財政部96年9月13日令，應參酌房屋帳載未
    折減餘額估算之售價，核認為2,092,014元。另未辦保存登
    記4筆建物參酌房屋未折減餘額估算之售價，核認為0元。重
    新計算系爭建物銷售額為2,092,014元（已辦保存登記5筆建
    物2,092,014元＋未辦保存登記4筆建物0元，均不含稅），補
    徵營業稅額104,601元（2,092,014元×5%）等由，追減銷售
    額653,700元（2,745,714元-2,092,014元）。
二、原告主張地上廢棄建築物倒塌不堪使用，轉交買方並無金錢
    補償更無價款收入事實；被告於出售土地事宜後捏造違章案
    件，目前由大院行政訴訟庭更一審再審中等節，查：
1、本件原告107年出售ＯＯ段OOO等6筆地號土地及系爭建物總金額
   103,800,000元，未分別載明土地及建物之銷售價格（於契約
   書上載有特別約定：本買賣包含地上建物共5筆），，復依前
   揭契約書及原告開立予ＯＯＯＯＯＯ有限公司之統一發票可知，部
   分系爭建物於立契銷售日前仍有租約在案，並收取租金（每
   月租金40,000元，107年11月1日至15日收租金20,000元），
   倘原告主張系爭5筆建物已廢棄倒塌屬實，何以仍可收取租金
   。且依該房地產點交書及建築改良物所有權買賣移轉契約書
   ，原告所移轉之標的物為ＯＯ段OOO等6筆地號土地及系爭建物
   。原告雖主張系爭建物現場實況倒塌不堪使用，惟未提出屋
   況不佳之具體事證供查，被告乃依營業稅法第3條第3項第1款
   及同法施行細則第19條及第25條、財政部96年9月13日令，以
   原告資產負債表及財產目錄所載房屋未折減餘額2,092,014元
   為時價，核定系爭5筆建物之銷售額，實屬有據。原告主張系
   爭5筆建物已廢棄倒塌、不堪使用一節，核不足採。
2、原告訴稱於大院行政訴訟庭更一審審理之案件，係原告另案
   因103年度營利事業所得稅虛列費用之罰鍰案件，與本案無涉
   。等語，資為抗辯，並聲明求為判決駁回原告之訴。
肆、兩造之爭點：原告主張無償讓與建物是否無須開立統一發票
    ？原告主張有無理由？
伍、本院之判斷：　　
一、應適用之法令：　　
(一)、加值型及非加值型營業稅法（以下簡稱營業稅法）
　　⒈第3條第3項第1款規定：「有左列情形之一者，視為銷售貨
      物：一、......以其產製、進口、購買之貨物，無償移轉
      他人所有者。」
　　⒉第43條第1項第4款規定：「營業人有下列情形之一者，主
      管稽徵機關得依照查得之資料，核定其銷售額及應納稅額
      並補徵之：......四、短報、漏報銷售額。」
(二)、營業稅法施行細則
   ⒈第19條第1項第1款規定：「本法第3條第3項規定視為銷售貨
     物之銷售額，其認定標準如左：一、第1款......以時價為
     準。」
　 ⒉第25條規定：「本法稱時價，係指當地同時期銷售該項貨物
     或勞務之市場價格。」
(三)、財政部96年5月30日台財稅字第09604520980號、96年9月1
    3日台財稅字第09604539250號令(以下簡稱本部96年9月13日
    令)：「一、......二、依加值型及非加值型營業稅法施行
    細則第25條規定，本法稱時價，係指當地同時期銷售該項貨
    物或勞務之市場價格。前揭所稱房屋之時價，應參酌下列資
    料認定之：(一)報章雜誌所載市場價格。(二)各縣市同業間
    帳載房屋同一月份之加權平均售價。(三)不動產鑑價公司鑑
    價資料。（註：自94年10月6日起......不再採用）。(四)
    銀行貸款評定之房屋款價格。(五)臨近地區政府機關或大建
    築商建造房屋之成本價格，加上同業之合理利潤估算之時價
    。(六)大型仲介公司買賣資料扣除佣金加成估算之售價。(
    七)出售房屋帳載未折減餘額估算之售價。(八)法院拍賣或
    國有財產局等出售公有房屋之價格。(九)依前述各項資料查
    得房地總價及土地時價所計算獲得之房屋售價。(十)時價資
    料同時有數種者，得以其平均數為當月份時價。」　
二、按營業稅法第3條第3項第1款規定：「有左列情形之一者，
    視為銷售貨物：一、......以其產製、進口、購買之貨物，
    無償移轉他人所有者。」 是以，無償移轉貨物予他人所有
    ，視為銷售貨物，又依營業稅法施行細則第19條第1項第1款
    規定：「本法第3條第3項規定視為銷售貨物之銷售額，其認
    定標準如左：一、第1款......以時價為準。」，並應開立
    統一發票。經查，本件原告主要營業項目為不動產買賣及不
    動產租賃，107年度出售坐落於ＯＯ縣○○市○○段000○0○地號土
    地與其地上5筆已辦保存登記建物（土地及建物移轉登記日
    均為107年11月9日）及4筆未辦保存登記建物，銷售總金額
    計103,800,000元，其中建物部分未依規定開立統一發票及
    申報銷售額繳納營業稅，被告乃依營業稅法第3條第3項第1
    款無償移轉貨物予他人所有，視為銷售貨物之規定，並依同
    法施行細則第19條規定，以時價為銷售額之認定標準，以買
    賣雙方申報契稅時所訂立系爭建物之建築改良物所有權買賣
    移轉契約書及契稅申報書所載之移轉總價格2,883,000元（
    已辦保存登記5筆建物2,396,000元＋未辦保存登記4筆建物48
    7,000元，均含稅），核定銷售額2,745,714元(不含稅，2,8
    83,000元÷1.05)，補徵營業稅額137,286元【已較依營業稅
    法施行細則第21條規定計算有利：移轉總價格103,800,000
    元，定著物之銷售價格為5,571,736元、銷售額為5,306,415
    元（5,571,736元÷1.05）】。復查決定以系爭建物其中已辦
    保存登記5筆建物，原告帳載未折減餘額為2,092,014元〔不
    含稅，房屋帳載取得成本3,035,856元－帳載累計折舊943,84
    2元（計算折舊至107年11月止）〕，是已辦保存登記5筆建物
    銷售額時價，依財政部96年9月13日令，應參酌房屋帳載未
    折減餘額估算之售價，核認為2,092,014元，此有原告財產
    目錄及轉帳傳票附卷可稽（原處分A卷第360-362頁）。另未
    辦保存登記4筆建物參酌房屋未折減餘額估算之售價，核認
    為0元。重新計算系爭建物銷售額為2,092,014元（已辦保存
    登記5筆建物2,092,014元＋未辦保存登記4筆建物0元，均不
    含稅），補徵營業稅額104,601元（2,092,014元×5%）等由
    ，追減銷售額653,700元（2,745,714元-2,092,014元），尚
    無違誤。
二、原告主張地上廢棄建築物倒塌不堪使用，轉交買方並無金錢
    補償更無價款收入，自不應開立發票云云，惟查：
（一）本件原告107年出售ＯＯ段OOO等6筆地號土地及系爭建物總
      金額103,800,000元，此有土地買賣契約書附卷可稽(訴願
      卷第58-63頁)，未分別載明土地及建物之銷售價格，於契
      約書第七條上載有特別約定：本買賣包含地上建物共5筆
      （訴願卷第59頁），復依前揭契約書及原告開立予ＯＯＯＯＯＯ
      有限公司之統一發票可知，部分系爭建物於立契銷售日前
      仍有租約在案，並收取租金（每月租金40,000元，107年1
      1月1日至15日收租金20,000元），此有ＯＯＯＯＯＯ有限公司之
      統一發票附卷可稽（原處分A卷第35頁），倘原告主張系
      爭5筆建物已廢棄倒塌屬實，何以仍可收取租金。且依該
      房地產點交書及建築改良物所有權買賣移轉契約書，原告
      所移轉之標的物為ＯＯ段OOO等6筆地號土地及系爭建物，此
      有上開點交書附卷可憑（訴願卷第72頁）。原告亦未提出
      屋況不佳，致無從收益之具體事證，是以，原告主張系爭
      5筆建物已廢棄倒塌、不堪使用一節，核不足採，至於原
      告提出108年5-6月拆房之相片，與本件係107年11月前之
      爭執無涉，自無可採。
（二）財政部96年5月30日台財稅字第09604520980號、96年9月1
      3日台財稅字第09604539250號令，係財政部本於中央稅捐
      主管機關職權，為執行認列房屋價值之必要，就適用內容
      、認列原則及應檢附之文件而為細節性、技術性之補充性
      規定，俾為所屬機關執行職權之依據，其係補充法規以臻
      完善而訂定，並未踰越法律之規範意旨及限度，自得適用
      。被告乃依營業稅法第3條第3項第1款及同法施行細則第1
      9條及第25條、財政部96年9月13日令，以原告資產負債表
      及財產目錄所載房屋未折減餘額2,092,014元為時價，核
      定系爭5筆建物之銷售額，尚非無據，原告主張無償移轉
      及該建物已廢棄不堪使用，自無須開立發票云云，為無理
      由，核不足採。
（三）至於原告訴稱於本院更一審審理之案件，係原告另案因10
      3年度營利事業所得稅虛列費用之罰鍰案件，與本案無涉
      ，原告尚有誤會，附此敘明。
六、從而，原處分並無違法，訴願決定予以維持，核無不合。原
    告訴請撤銷，為無理由，應予駁回。本件判決基礎已經明確
    ，原告主張遭債權人或黑道登門討債等節，經本院審酌後，
    核與本件無涉，與判決結果不生影響，無一一論述之必要，
    一併說明。
據上論結，本件原告之訴為無理由，依行政訴訟法第98 條第1項
前段，判決如主文。
中　　華　　民　　國　　111 　年　　1　　月　　26 　　日
　　　　　　　　　行政訴訟庭　法　官　侯明正
一、上為正本係照原本作成。
二、如不服本判決，應於送達後20日內，向本院提出上訴狀，並
    繳納上訴費新台幣3,000元，其未表明上訴理由者，應於提
    出上訴後20日內向本院補提理由書（均須按他造人數附繕本
    ）。上訴理由應表明關於原判決所違背之法令及其具體內容
    ，或依訴訟資料可認為原判決有違背法令之具體事實。
中　　華　　民　　國　　111 　年　　1　　月　　26　　日
　　　　　　　　　　　　　　　書記官　陳世明